【裁判字號】    89,易,456
【裁判日期】    891011
【裁判案由】    毀棄損壞
【裁判全文】
台灣台中地方法院刑事判決                          八十九年度易字第四五六號
    公  訴  人  臺灣臺中地方法院檢察署檢察官
    被      告  丁○○
                乙○○
右列被告因毀棄損壞案件，經檢察官提起公訴（八十八年度偵字第二四一一號），
本院判決如左：
    主  文
丁○○、乙○○均無罪。
    理  由
一、公訴意旨略以：被告丁○○、被告乙○○係夫妻關係，與告訴人丙○○係台中縣
    大雅鄉○○○路二三九號樓上樓下鄰居，於民國八十八年七月二十七日，丁○○
    、乙○○因住處電視第四台收訊不清，經有線電視公司人員檢修，懷疑可能是線
    路遭私接造成收訊不清，同年八月一日凌晨一時三十分許，丁○○、乙○○二人
    又因電視收訊不清，在未經查證下，竟基於共同犯意之聯絡，共同將集電箱內通
    往丙○○住處之電線剪斷，致丙○○所有之電線斷裂損壞，足生損害於丙○○。
    。因認被告丁○○、被告乙○○共同涉有刑法第三百五十四條之毀損罪嫌。
二、本件公訴人認被告二人共同涉有右揭犯罪，係以告訴人丙○○之指述及被告二人
    於警訊供述丁○○於右揭時、地扯斷電線，乙○○則持剪刀在旁等情甚詳為主要
    論據。惟訊據被告二人均堅決否認有何前揭毀損犯行，均辯稱：案發當時其等係
    住在台中鄉大雅鄉○○○路二三七號十一樓Ｄ座，於八十八年七月二十六日下午
    二時許，向豐盟有線傳播公司（下稱豐盟公司）申請裝設第四台，而電線裝接處
    位於告訴人十二樓住處外牆集電箱內。於裝置完成後之同年月二十七日、二十九
    日均因收視不良打電話向豐盟公司表示，豐盟公司亦派員來查看，並告知係因遭
    人私接，始造成收視不良。嗣於案發當日，電視收視又不良，其等遂上樓查看，
    發現有一條電線從丙○○家門口延伸出來，且電線上有用膠布接合剪斷之電線，
    再延伸至牆上之集電箱，並與第四台之訊號分配器銜接，遂憤而由丁○○徒手將
    該二條連接在一起之一粗一細之電線扯斷，而乙○○則拿著剪刀在一旁，並非用
    剪刀剪斷，且在將該私接之電線扯斷後，其電視之收訊亦回復正常等語。
三、按犯罪事實應依證據認定之，無證據不得推定其犯罪事實，又不能證明被告犯罪
    者，應諭知無罪之判決，刑事訴訟法第一百五十四條、第三百零一條第一項前段
    分別定有明文。而告訴人之指訴，本以使被告受刑事訴追或處罰為目的，故其陳
    述是否與事實相符，自應調查其他證據，以資審認，苟其所為攻擊之詞，尚有瑕
    疵，則在此瑕疵未予究明以前，即不能遽採為斷罪之基礎（最高法院六十九年臺
    上字第一五三一號判例參照）。又認定犯罪事實，所憑之證據，雖不以直接證據
    為限，間接證據亦包括在內，然無論直接或間接證據，其為訴訟上之證明，須於
    通常一般之人均不致於有所懷疑，而得確信其為真實之程度者，始得據之為有罪
    之認定，倘其證明尚未達到此一程度，而有合理性懷疑之存在時，即無從為有罪
    之認定（最高法院著有七十六年臺上字第四九八六號判例可資參照）。
四、經查：（一）被告二人於八十八年七月二十六日下午二時許，向豐盟公司申請裝
    設第四台，並於同年月二十七日、二十九日向豐盟公司表示無法收視等情，業據
    證人即豐盟公司副理羅一棟於警訊中證述明確，且有豐盟公司客戶資料報表及派
    工單各一紙扣案可稽，且證人即豐盟公司到現場維修之工人甲○○亦到庭證述：
    「被告申裝時他們未到場我有先到樓上去看，有看到其他住戶偷接線，我就把他
    拆掉，等到乙○○到場時才裝機，隔沒幾天，被告就叫維修，我有再去看，現場
    我們的器材已被破壞，看那情況是有人要偷接但因為不會接才弄壞的，被告有叫
    過兩次維修。」等語。再證人甲○○在本院於八十九年七月十二日至上址十二樓
    集電箱處勘驗時，亦證述：「來十二樓集電箱共三次，在客戶（指丁○○、乙○○）申裝前有上十二樓來查看，看到（如附圖，即證人甲○○所提訊號分配器之
    內部構造圖）Ｄ或Ｅ點其中一點被拔掉，且看到有一條電線接到被拔掉的那一點
    （客戶端），我當時判斷是偷接的，就把那條電線剪斷，再把『防偷接頭』鎖緊
    ，等很久客戶沒來就走了，剛到樓下準備離去時，遇到客戶回來，便再上十二樓
    ，由十二樓的集電箱裝設第四台，第三次來是十一樓客戶叫修理，我就上十二樓
    看集電箱，看到Ａ、Ｂ、Ｃ三點螺絲鬆開導致Ｆ、Ｇ二點接觸不良，造成訊號沒
    辦法通過，當時Ｄ、Ｅ點鎖的很緊，沒有被拔掉，我直覺反應把Ａ、Ｂ、Ｃ三點
    鎖緊，再到十一樓查看電視，電視訊號就正常了，客戶問我說為何裝沒幾天就這
    樣子，我回答說可能是樓上有人要偷接，不會接，才把器材弄壞。」等語甚詳，
    是被告二人前揭所辯堪予採信。（二）再查，被告乙○○於本院勘驗時描述當晚
    情形供述：「當時集電箱門有關上但沒有完全密合，因為有一條電線從集電箱裏
    穿出，我們便把集電箱門打開發現（附圖）Ａ、Ｂ、Ｃ點沒有鎖緊，有看到一條
    線從訊號分配器中延伸出來，延著牆壁延伸到十二樓住戶內，延伸出來的電線上
    有一處用膠帶銜接，我們便從膠帶銜接處扯掉．．．」等語，是依被告當時所見
    之情形，對照證人甲○○前揭證詞，該訊號分配器在未完全密合之情況下，確有
    影響收訊之情形發生，足認被告二人家中電視之收訊確有如其等所稱有收視不良
    之情況發生。（三）又遭被告丁○○所扯下之一粗一細之二條電線之各一端係用
    膠帶連接在一起使用，有該二條電線扣案可稽，且據證人即據報到場處理之警員
    陳惠證述：「．．．扣案的電線一粗一細，一端是互相連接的，．．．因為當
    時兩條電線，確實有相接．．．」等語甚詳，又告訴人於警訊中指述：「細的電
    線是我所持有的。而粗的電線是在我的集電箱，我沒有在使用，應該是我的。」
    等語，足見當時該二條電線確係有連接在一起，並同為告訴人所使用中。被告丁○○將之自集電箱中之訊號分配器相連接處扯斷，應係以一行為而同時將二條電
    線同時扯斷，並非分別將二條電線扯斷。（四）復查，本院於現場勘驗時，現場
    地上有一粗、一細二條電線，而二條電線之切斷部分皆有整齊之切口，且該二條
    電線確係自告訴人家中延伸出來，而置於集電箱下，經本院當場訊問告訴人集電
    箱下被剪斷的粗線做何用途時，據告訴人當場陳稱：「粗線是電視線，我搬來之
    前就有的，用來收看無線電視即三台電視，那時尚未裝設第四台．．．」等語，
    惟又改口稱：「我收看電視是用室內公共天線，並非之前預留電視線．．．」等
    語，查該大樓內係使用共同天線，而於每戶內均有天線插頭，根本無須再牽電線
    至集電箱內，即可收看三台無線電視，惟告訴人家中當時既無申請裝設第四台，
    惟卻有平常用於銜接第四台訊號分配器使用之電線延伸至集電箱下，其用意昭然
    若揭，堪認該電線應係為私接第四台之有線電視而裝設無訛。（五）告訴人既有
    私接第四台有線電視之行為，已如前述，其行為自屬不法，基於不法之權利不予
    保障之法律精神下，被告二人在看見造成其等電視收訊不良之原因即告訴人私接
    之電線後，基於排除權利侵害，徒手或用剪刀將影響收訊之私接電線扯斷或剪斷
    ，確係維護自身之權益，並無損毀告訴人電線之故意。
五、此外復查無其他積極證據足資認定被告二人有毀損犯行，自不能徒憑告訴人片面
    之供述，遽認被告二人有何前開共同毀損告訴人電線之事實，本案既不能證明被
    告二人犯罪，應均為無罪判決之諭知，以免冤抑。
據上論斷，應依刑事訴訟法第三百零一條第一項判決如主文。
本案經檢察官劉國賓到庭執行職務。
中      華      民      國    八十九    年      十      月     十一     日
                                      臺灣臺中地方法院刑事第四庭
                                          法  官  許 月 馨
右正本證明與原本無異。
如不服本判決應於送達後十日內向本院提出上訴狀。
                                          書記官
中      華      民      國    八十九    年      十      月     十一     日


司法院資訊處製作；財團法人民間司法改革基金會備份。
